【裁判字號】    89,自,950
【裁判日期】    900425
【裁判案由】    詐欺
【裁判全文】
臺灣臺北地方法院刑事裁定                          八十九年度自字第九五號
    自  訴  人  丙○○
    代  理  人  甲○○
    被      告  乙○○
右列被告因詐欺案件，經自訴人提起自訴，本院裁定如左：
    主  文
自訴駁回。
    理  由
一、自訴意旨詳如附件自訴狀所載。
二、按法院或受命推事於自訴案件第一次審判期日前，訊問自訴人、被告及蒐集或調
    查證據結果，如認案件有刑事訴訟法第二百五十二條至第二百五十四條之情形者
    ，得以裁定駁回其自訴，同法第三百二十六條第三項、第一項定有明文。次按事
    實之認定應憑證據，如未能發現相當證據，或證據不足以證明，自不能以推測或
    擬制之方法，為裁判基礎（最高法院四十年臺上字第八六號判例參照）。再告訴
    人之告訴（自訴人亦同），本以使被告受刑事訴追為目的，故其陳述是否與事實
    相符，自應調查其他證據，以資審認，苟其所為攻擊之詞，尚有瑕疵，則在此瑕
    疵未予究明以前，即不能遽採為斷罪之基礎（最高法院六十九年臺上字第一五三
    一號判例參照）。另按認定犯罪事實，所憑之證據，雖不以直接證據為限，間接
    證據亦包括在內，然無論直接或間接證據，其為訴訟上之證明，須於通常一般之
    人均不致於有所懷疑，而得確信其為真實之程度者，始得據之為有罪之認定，倘
    其證明尚未達到此一程度，而有合理性懷疑之存在時，即無從為有罪之認定，此
    亦有最高法院七十六年臺上字第四九八六號判例可資參照。又刑法第三百三十九
    條第一項詐欺罪之成立，以意圖為自己或第三人不法之所有，以詐術使人將本人
    或第三人之物交付為要件，若無詐欺故意，則不得遽以該罪相繩（最高法院四十
    六年臺上字第二六０號判例）。
三、訊據被告乙○○對於自訴人所述之詐欺犯行堅詞否認，辯稱：「和事實不符，我
    和自訴人自民國八十五年起交往我們是同居關係，八十六年四月我和她一起作海
    產進口生意，她投資五百多萬元，是向他父母借的，因為合夥生意有虧損，自訴
    人想取回投資的款項，我同意賠償她一半的款項，金額是二百九十五萬元，故我
    開了四張本票，後來沒有兌現，又簽了切結書，這是和本票簽發時同時簽立的。
    「沅裕企業有限公司（海產公司名稱），登記負責人是自訴人，實際負責人是我
    。公司相關資料都在自訴人那裡。」、「（問你有無向自訴人借二百九十五萬元
    ？）沒有。該筆合夥生意虧損後我賠給他的錢，公司自八十七年成立，經營到八
    十九年初就沒有經營了。」等語。惟查，自訴人指述被告於八十七年至八十八年
    間，以作生意需現金週轉為由，聲稱已經取得其兄張柏毅及母張徐玉麟之同意，
    並保證返還借款，使自訴人信以為真，使其陷於錯誤，而陸續借款新台幣（下同
    ）二百九十五萬元，惟事後被告並未依約返還借款，屢經催討，被告乃於八十九
    年六月十五日承諾分四期清償，並開立四紙本票，交付自訴人，然第一紙本票於
    八十九年九月五日到期後竟未獲兌現，自訴人始知受騙云云，並提出本票四紙、
    切結書一紙等物為證。經核，自訴人所提出被告之切結書，係於八十九年六月十
    五日由自訴人與被告所簽立，其內容載：「本人乙○○與丙○○合作海產事業，
    於八十七年至八十八年期間向丙○○借款，收到新台幣二百九十五萬元整」等語
    ，自訴人所提出之被告於八十七年至八十八年借款後所書立之切結書，並不能證
    明被告確有施用詐術致使自訴人陷於錯誤而借款之事實，被告所辯因合夥經營海
    產生意而借款等情即非不可採信，經傳訊自訴人未經到庭應訊，惟自訴代理人到
    庭陳稱：本件已與被告達成和解，自訴人不再追究被告等語，並庭呈和解書一紙
    附卷可按，自訴人所提之證據即無法證明被告有何詐欺犯行，又查無其他積極之
    證據足認被告有詐欺犯行，被告犯罪嫌疑自有不足，依上開規定及說明，自應駁
    回其自訴。
據上論斷，應依刑事訴訟法第三百二十六條第三項、第二百五十二條第十款，裁定如
主文。
中    華    民    國      九十      年      四    月      二十五      日
                                      臺灣臺北地方法院刑事第九庭
                                          法  官  王  綽  光
右正本證明與原本無異。
如不服本裁定，應於送達後五日內，向本院提出抗告狀。
                                          書記官  潘  惠  梅
中    華    民    國      九十      年      四    月      二十六      日


司法院資訊處製作；財團法人民間司法改革基金會備份。
